【裁判字號】    99,台上,4528
【裁判日期】    990715
【裁判案由】    違反毒品危害防制條例
【裁判全文】
最高法院刑事判決            九十九年度台上字第四五二八號
上  訴  人  台灣高等法院高雄分院檢察署檢察官
被      告  甲○○
            乙○○
上列上訴人因被告等違反毒品危害防制條例案件，不服台灣高等
法院高雄分院中華民國九十九年五月三日第二審更審判決（九十
九年度重上更(三)字第一一號，起訴案號：台灣高雄地方法院檢察
署九十四年度偵字第一九九二七號），提起上訴，本院判決如下
：
    主  文
上訴駁回。
    理  由
按刑事訴訟法第三百七十七條規定，上訴於第三審法院，非以判
決違背法令為理由，不得為之。是提起第三審上訴，應以原判決
違背法令為理由，係屬法定要件。如果上訴理由書狀並未依據卷
內訴訟資料，具體指摘原判決不適用何種法則或如何適用不當，
或所指摘原判決違法情事，顯與法律規定得為第三審上訴理由之
違法情形，不相適合時，均應認其上訴為違背法律上之程式，予
以駁回。本件原判決係以公訴意旨略稱：被告甲○○與其女友即
被告乙○○均明知海洛因係毒品危害防制條例第二條第二項第一
款所列之第一級毒品，不得販賣及持有，且均知悉姓名年籍不詳
、綽號「時仔」之成年男子以販賣海洛因營利，而渠等姓名年籍
不詳、綽號「水仔」之友人得知被告等二人有聯絡購買海洛因之
管道，被告等二人竟基於幫助綽號「時仔」之男子販賣海洛因之
概括犯意，以乙○○所有之0000000000號行動電話作為聯絡販賣
毒品之工具，連續於原判決附表所示之民國九十四年七月二十九
日等時間，接獲「水仔」來電表示欲購買海洛因，再由乙○○或
甲○○撥打0000000000號行動電話與「時仔」聯絡，確認有海洛
因後，即以上開0000000000號電話約定「時仔」及「水仔」於如
該附表所示時、地，被告等二人並共同前往約定地點，在場介紹
「水仔」向「時仔」購買重量一公克或價值新台幣（下同）一千
元至二千元之海洛因，「水仔」並無償提供少許海洛因供被告等
二人施用，作為渠等仲介購買海洛因之報酬。嗣於同年八月三十
日八時三十分許，因被告等二人均為毒品案件之通緝犯，經警在
高雄市○○區○○路六十八號當場逮捕，並經渠二人同意帶同警
方前往高雄市楠梓區○○○路一七四七巷八十七弄八號四樓住處
搜索，扣得上開乙○○所有供聯絡幫助販毒所用之行動電話一支
。因認被告等二人均涉犯毒品危害防制條例第四條第一項販賣第
一級毒品之幫助犯罪嫌。然經審理結果，認為不能證明被告等二
人有上開犯行，乃撤銷第一審所為科刑之判決，改判諭知被告等
二人均無罪，已詳敘其調查、取捨證據之結果及認應為無罪判決
之心證理由。就形式上觀察，原判決要無採證認事違背經驗法則
、論理法則或理由不備等違背法令之情形。原判決於理由內係依
憑被告等二人之供述及乙○○與綽號「阿水」之電話監聽通聯譯
文，認被告等二人乃因綽號「水仔」之友人欲購買海洛因施用，
而託被告二人向綽號「時仔」之男子購買，該綽號「時仔」之男
子係販賣海洛因予被告等二人所引介之「水仔」，就此而言，被
告等二人之主觀犯意似係幫助友人「水仔」，利用自己購買之管
道向「時仔」購買海洛因，而非幫助「時仔」販賣毒品予「水仔
」以營利，亦即被告等二人並無對「時仔」意圖營利販賣毒品之
構成要件行為提供助力、予以幫助之主觀犯意。復參諸被告等二
人於警詢及偵、審中之供述，說明被告二人係因幫助「水仔」購
得海洛因，「水仔」因而會將購得之海洛因分些許予渠二人，而
販毒之「時仔」則不曾無償提供毒品予被告二人，因認被告等二
人之行為，至多係幫助「水仔」購買海洛因施用，而非公訴意旨
所起訴之幫助「時仔」販賣毒品。則被告等二人應友人「阿水」
要求，縱有出面撮合渠與「時仔」間之海洛因交易，然渠等主觀
上既係基於幫助「阿水」購買海洛因，而乏幫助「時仔」販賣海
洛因營利犯意及行為，原判決因認所為與販賣毒品罪之幫助犯要
件不符，要不能指為違法。又依乙○○於九十四年八月九日十六
時三十二分十八秒以該0000000000號行動電話與綽號「阿水」之
男子之電話監聽通聯譯文，固顯示渠對於「阿水」表示擬購買一
千元海洛因後，表明要當日五點，且要「阿水」不要再打（電話
）等語，然此由同日四時四分四十四秒乙○○以該電話與「阿水
」之電話通聯譯文，顯示當時「阿水」表示要買二千元海洛因，
乙○○以當時時間已晚，該海洛因賣方不會接電話為由，要「阿
水」稍後等天亮後再打該電話，亦足證渠確係應「阿水」要求，
向海洛因之賣方（即所指綽號「時仔」之男子）連絡洽購海洛因
無訛。是要不能以渠於當日十六時三十二分十八秒與「阿水」之
上開電話通聯對話，即認渠係基於幫助「時仔」販賣海洛因營利
犯意，而居間撮合「阿水」與「時仔」間之海洛因交易，自不足
據此為不利於被告等二人之認定。原判決未採為被告等二人犯罪
論據，亦無採證違法可言。檢察官上訴意旨以上情指摘原判決違
背法令，核與法律規定得為第三審上訴理由之違法情形，不相適
合。其餘上訴意旨，則係就屬原審採證認事職權之行使及原判決
已說明事項，徒憑己見，再事爭執，而對同一證據為與原判決不
同之評價論斷，要不能認係適法之第三審上訴理由。依上開說明
，檢察官之上訴違背法律上之程式，應予駁回。
據上論結，應依刑事訴訟法第三百九十五條前段，判決如主文。
中    華    民    國  九十九  年    七    月   十五   日
                      最高法院刑事第十二庭
                          審判長法官  黃  一  鑫
                                法官  張  春  福
                                法官  林  勤  純
                                法官  李  錦  樑
                                法官  陳  國  文
本件正本證明與原本無異
                                      書  記  官
中    華    民    國  九十九  年    七    月  二十七  日
                                                      v

司法院資訊處製作；財團法人民間司法改革基金會備份。
